臺灣板橋地方法院刑事判決　　　　　　 100年度易字第3531號
公　訴　人　臺灣板橋地方法院檢察署檢察官
被　　　告　尚中亞
上列被告因家暴傷害案件，經檢察官提起公訴（100 年度偵字第
22330 號），本院判決如下：
    主  文
尚中亞傷害人之身體，處拘役拾日，如易科罰金，以新臺幣壹
仟元折算壹日。
    事  實
一、尚中亞與高淑萍為夫妻，具有家庭暴力防治法第3 條第1 款
    家庭成員關係，於民國100 年7 月17日凌晨0 時20分許，在
    新北市○○區○○路2 段131 巷32號5 樓住處，因離婚問題
    互起爭執，尚中亞竟基於傷害之故意，徒手揮擊高淑萍右臉
    ，致高淑萍受有右眼臉表皮撕裂傷之傷害。
二、案經高淑萍訴由新北市政府警察局中和第一分局移送臺灣板
    橋地方法院檢察署檢察官偵查起訴。
    理  由
一、訊據被告尚中亞矢口否認有何傷害犯行，辯稱：伊因拒絕告
    訴人高淑萍離婚之要求，遭告訴人毆打頭部，乃於防衛之際
    ，不慎碰觸告訴人云云。經查：
  (一)被告為告訴人之夫，於100 年7 月17日凌晨0 時20分許，在
    新北市○○區○○路2 段131 巷32號5 樓住處，因離婚問題
    ，與之互起爭執之事實，迭據被告於警詢、檢察官訊問及本
    院審理時供述在卷，核與證人即告訴人於本院審理時具結證
    述之情節相符。被告雖否認有何傷害犯行，惟證人即告訴人
    於本院審理時具結證稱：「……被告當時在電腦前面，我跟
    被告提離婚，但被告不理我，或者是反駁我，所以我們互起
    口角……我站在被告背後，他看著電腦，他用右手沒有看著
    我就直接揮過來，當時我站在被告後面10分鐘以上，他知道
    我站在後面，知道我的位置，我不知道他的意思是否要針對
    我才揮我，他就是揮到我，這之前我沒有先打他……」等語
    （見本院100 年11月1 日審判筆錄），並有家庭暴力事件驗
    傷診斷書1 件、照片2 幀附卷可資佐證。被告於本院審理時
    亦供承：「（問：你在揮拳的時候是否知道告訴人在你身後
    ？) 對。」、「我是往後往上揮。」等語（見本院前揭審判
    筆錄）。被告明知告訴人在其身後近身而立，仍朝告訴人方
    向揮拳，主觀上顯有傷害他人身體之故意，被告空言否認上
    情，不足採信。
  (二)被告雖辯稱：伊係因遭告訴人毆打頭部，始出手防衛云云，
    然其此部分所辯，與證人即告訴人前開證述情節，扞格不入
    ，已難信實。次按正當防衛必須對於現在不法之侵害始得為
    之，侵害業已過去，即無正當防衛可言。至彼此互毆，又必
    以一方初無傷人之行為，因排除對方不法之侵害而加以還擊
    ，始得以正當防衛論。故侵害已過去後之報復行為，與無從
    分別何方為不法侵害之互毆行為，均不得主張防衛權（最高
    法院30年上字第1040號判例意旨參照）。被告於本院審理時
    陳稱：「……後來第二次告訴人又打我，眼鏡被打歪，後腦
    勺應該看不出有傷，就是頭有點暈，眼睛看不清楚。第二次
    之後我才出於防衛，用手揮過去，結果就揮到她……」等語
    （見本院上開審判筆錄）。依被告所述情節，告訴人縱有不
    當肢體動作在先，其侵害業已過去，被告仍予揮擊成傷，自
    不得主張正當防衛。被告執此為辯，洵屬無據；是其聲請為
    測謊鑑定，難認有調查之必要。
  (三)綜上，本案事證明確，被告犯行堪予認定。
二、核被告所為，係犯刑法第277 條第1 項傷害罪。爰審酌被告
    係告訴人之配偶，原為其仰仗終身之人，偶遇細故，不思理
    性溝通，動輒以暴力相向，應予非難，兼衡被告之素行、智
    識程度，其犯罪之動機、目的、手段及所肇告訴人傷勢，暨
    被告犯罪後之態度等一切情狀，量處如主文所示之刑，並諭
    知易科罰金之折算標準，資為懲儆。
據上論斷，應依刑事訴訟法第299 條第1 項前段，刑法第277 條
第1 項、第41條第1 項前段，刑法施行法第1 條之1 ，判決如主
文。
本案經檢察官范孟珊到庭執行職務
中    華    民    國   100    年    11    月    22    日
                  刑事第十七庭  法  官  廖怡貞
上列正本證明與原本無異。
如不服本判決，應於送達後10日內敘明上訴理由，向本院提出上
訴狀，上訴於本院第二審合議庭 (應附繕本) 。其未敘述上訴理
由者，應於上訴期間屆滿後20日內向本院補提理由書「切勿逕送
上級法院」。
                                書記官  林惠齡
中    華    民    國   100    年    11    月    28    日
附錄本案論罪科刑法條全文
中華民國刑法第277條
（普通傷害罪）
傷害人之身體或健康者，處3 年以下有期徒刑、拘役或1000元以
下罰金。
犯前項之罪因而致人於死者，處無期徒刑或7 年以上有期徒刑；
致重傷者，處3 年以上10年以下有期徒刑。